【裁判字號】    98,易,3038
【裁判日期】    990303
【裁判案由】    恐嚇
【裁判全文】
臺灣臺北地方法院刑事判決              98年度易字第3038號
公  訴  人  臺灣臺北地方法院檢察署檢察官
被      告  甲○○
選任辯護人  李進成律師
上列被告因恐嚇案件，經檢察官提起公訴（98年度偵字第19036
號），本院判決如下：
    主  文
甲○○無罪。
    理  由
一、公訴意旨以：被告甲○○於民國98年7 月6 日19時27分，騎
    乘J6K-888 號重型機車行經臺北市○○○路與市○○道口時
    ，因與告訴人丙○○駕駛之293-YE號營業小客車發生行車糾
    紛，竟出於恐嚇之不法犯意，以「不要命啦、是不是想找死
    、看三小、找死啊」等加害生命、身體之不利言詞恐嚇告訴
    人，致告訴人心生畏懼等語，因認被告涉犯刑法第305 條恐
    嚇危害安全罪嫌等語。
二、按犯罪事實應依證據認定之，無證據不得認定其犯罪事實。
    又不能證明被告犯罪者，應諭知無罪之判決，刑事訴訟法第
    154 條第2 項、第301 條第1 項分別定有明文。再按，事實
    之認定，應憑證據，如未能發現相當證據，或證據不足以證
    明，自不能以推測或擬制之方法，為裁判基礎；且認定不利
    於被告之事實須依積極證據，苟積極證據不足為不利於被告
    事實之認定時，即應為有利於被告之認定；另認定犯罪事實
    所憑之證據，雖不以直接證據為限，間接證據亦包括在內，
    然無論直接證據或間接證據，其為訴訟上之證明，須於通常
    一般之人均不致有所懷疑，而得確信其為真實之程度者，始
    得據之為有罪之認定，倘其證明尚未達到此一程度，而有合
    理之懷疑存在，無從使事實審法院得有罪之確信時，即應由
    法院為諭知被告無罪之判決，最高法院40年台上字第86號、
    30年上字第816 號、76年台上字第4986號著有判例。又按告
    訴人之告訴，本以使被告受刑事訴追為目的，故其陳述是否
    與事實相符，自應調查其他證據，以資審認，苟以所為攻擊
    之詞，尚有瑕疵，則在此瑕疵未予究明以前，即不能遽採為
    斷罪之基礎，最高法院69年台上字第1531號判決及52年台上
    字第1300號、32年上字第971 號判例亦闡述甚明。
三、證據能力方面
  (一)證人即告訴人於警詢中之陳述有證據能力：
  1.被告以外之人於審判外之言詞或書面陳述，除法律有規定者
    外，不得作為證據；再被告以外之人於審判中有下列情形之
    一，其於檢察事務官、司法警察官或司法警察調查中所為之
    陳述，經證明具有可信之特別情況，且為證明犯罪事實之存
    否所必要者，得為證據：一、死亡者。二、身心障礙致記憶
    喪失或無法陳述者。三、滯留國外或所在不明而無法傳喚或
    傳喚不到者。四、到庭後無正當理由拒絕陳述者。刑事訴訟
    法第159 條第1 項、第159 條之3 分別定有明文。
  2.證人即告訴人因所在不明，業經本院傳喚、拘提均未到庭，
    有傳票及臺灣士林地方法院檢察署99年2月23日函、臺灣板
    橋地方法院檢察署99年2月25日函各1份在卷可考，證人即告
    訴人於警局詢問時之陳述，雖係審判外之陳述，然證人即告
    訴人於警詢時之陳述，條理清晰，且距案發時間較近，記憶
    自較清楚，復係自由意識下所為之陳述，具有較為可信之情
    ，且為證明犯罪事實存否所必要，衡諸上開規定，應有證據
    能力。
  (二)證人即告訴人於偵查中之證述有證據能力：
    按被告以外之人於偵查中向檢察官所為陳述，除顯有不可信
    之情況者外，得為證據，刑事訴訟法第159 條之1 第2 項定
    有明文。本件證人即告訴人於檢察官偵查中以證人身份向檢
    察官具結所為之證述，未曾提及檢察官在偵查時有不法取供
    之情形，亦無顯不可信之情況，依上說明，證人即告訴人於
    偵查中之證言自具有證據能力。
  (三)證人乙○○於警詢中之陳述無證據能力：
  1.按被告以外之人，於審判外之言詞或書面陳述，除法律有規
    定者外，不得作為證據；又被告以外之人（包括證人、鑑定
    人、告訴人、被害人及共同被告等）於檢察事務官、司法警
    察官或司法警察調查中所為之陳述，與審判中不符時，其先
    前之陳述具有較可信之特別情況，且為證明犯罪事實存否所
    必要者，得為證據，刑事訴訟法第159 條第1 項、第159 條
    之2 分別定有明文。
  2.證人乙○○於警詢時之陳述，因屬審判外之陳述，為傳聞證
    據，惟其陳述整體而言，核與其於本院審判中之陳述相符，
    是其於警詢中之陳述並不符合刑事訴訟法第159 條之2 有關
    傳聞例外之規定，不得作為認定本案犯罪事實有無之證據，
    並無證據能力，此時，當以證人乙○○於審判中之證述作為
    證據。
  (四)證人乙○○於偵查中之陳述無證據能力：
    按證人、鑑定人依法應具結而未具結者，其證言或鑑定意見
    ，不得作為證據，刑事訴訟法第158 條之3 定有明文。查本
    件證人乙○○於偵查中以被告身份所為之供述，並未經以證
    人之身分具結，依上開規定，應無證據能力，自不得作為本
    案之證據。
四、公訴意旨認被告涉犯恐嚇罪嫌，無非以告訴人之指訴為主要
    論據。訊據被告甲○○固不否認於98年7 月6 日19時27分許
    騎乘車牌號碼J6K-888 號重型機車沿臺北市○○○路南往北
    方向行經市○○道口後，與告訴人丙○○駕駛之車牌號碼29
    3-YE號營業小客車同向行駛在金山南路上，惟堅決否認有何
    恐嚇犯行，辯稱：告訴人右轉到金山南路行駛時，我騎機車
    在告訴人右側，告訴人突然往右邊靠沒有打方向燈，我一直
    按喇叭告訴人還是一直往我騎乘的機車靠過來，差一點與我
    發生擦撞，我緊急煞車讓他通過以後，繞到他車前跟他講「
    我騎在你計程車旁邊，你都沒看到一直往這邊靠，差一點就
    要撞倒我，你知道嗎」等語。辯護人則以本件起訴被告恐嚇
    犯行僅憑告訴人之單一指訴，而無其他證據可資證明，而告
    訴人在金山南路上差點擦撞被告機車，縱使被告埋怨幾句也
    是人之常情，且即便被告對告訴人有為任何言語，惟路上車
    多吵雜，告訴人之車窗又緊閉，如何能聽到被告所言內容，
    告訴人之指訴僅為告訴人自己之揣測等語資為被告辯護。
五、經查：
  (一)被告前於98年7 月6 日19時27分許，與友人乙○○各自騎乘
    車牌號碼J6K-888 號、LK9-605 號重型機車與駕駛車牌號碼
    293-YE號營業小客車之告訴人同向行經臺北市○○○路與市
    ○○道口，被告與乙○○所騎乘之機車分自告訴人車旁兩側
    向前繞至告訴人之車前時，被告對告訴人口出數言一情，業
    據證人即告訴人於警詢、偵查中指訴明確，核與證人乙○○
    於本院審理時證述相符，並經被告供承在卷（偵查卷第7 頁
    、第9 頁、第22頁、本院卷第24頁）。
  (二)證人即告訴人雖指被告是在伊駕車時無故出言恐嚇，而於警
    詢中證稱：伊沿金山南路南往北行經市○○道口時，遭被告
    騎乘機車從右側超車至車頭前方斜放將伊攔下，並罵伊「不
    要命啦」、「是不是想找死」、被告又行車至伊車頭前，罵
    「看三小」、「找死啊」，及於偵查中證稱：伊從八德路右
    轉金山南路，右轉沒多久就聽到後面很多摩托車喇叭聲一直
    按，伊就往右偏一點讓路，被告突然從右邊繞過來擋在伊車
    頭前，說「你要死嗎」，又一直罵髒話等語（偵查卷第22頁
    ），惟證人乙○○於本院審理時證稱：我與被告騎機車要去
    新生北路上班，沿金山南路快到市○○道時，被告騎在我前
    面，當時有一輛計程車，被告要從右邊過去，而那裡是一線
    道，計程車就越來越往右邊靠，我從左邊過去，我聽到按喇
    叭時，回頭看到計程車的右邊側面差點撞到被告，我在前面
    紅燈停下來時，聽到被告以正常音量說「我在按喇叭，你都
    沒有聽到，我差點被你撞到」，這時候計程車就向被告揮揮
    手，我後退1 、2 步問被告發生什麼時，被告拿香菸請我抽
    並告訴我「我跟他按喇叭，他都沒有聽到」等語（本院卷第
    24頁、第27頁），參以證人即告訴人復陳稱伊被被告罵很害
    怕被被告打，所以一直跟被告道歉等語（偵查卷第9 頁、第
    22頁），衡情被告與告訴人素不相識，僅同為行經金山南路
    之駕駛人，被告又要趕去上班，而非在路上閒晃伺機犯案之
    不法之徒，本無動機故意攔下告訴人之車輛口出惡言找碴，
    被告若果真有對告訴人為任何言語，應是在騎乘機車時突然
    遭告訴人駕駛之營業小客車侵犯其路權而心生不悅，始對告
    訴人出言抱怨，且告訴人如非明知其自身行車確有疏失以致
    險與告訴人擦撞，其遭被告無端謾罵，自當認為莫名遭被告
    辱罵而與被告理論，而無甘願認錯向被告道歉之理。足見本
    件糾紛之起因，乃係告訴人之營業小客車從八德路轉金山南
    路後，被告騎乘之機車與告訴人營業小客車併行在同一線道
    之右側，被告未予注意而逕向右側偏移行駛，致使被告之機
    車行向突受排擠，甚至險生擦撞之情形，被告亦明知方才駕
    車偏向告訴人車道導致告訴人行進中發生危險，面對告訴人
    出言抱怨時，才向告訴人道歉，應可認定。而當時正值下班
    時間，車輛很多，證人乙○○與被告之機車停等紅燈之地點
    在2 輛汽車中間，前方亦有1 輛自小客車，業經證人乙○○
    證述綦詳（本院卷第27頁），告訴人當時亦因遭後面多輛摩
    托車按喇叭而將車輛往右行駛，亦經告訴人證述如前，顯見
    當時該路段車多，確屬實情，且被告之車窗當時緊閉，復經
    證人乙○○證述明確（本院卷第24頁），以案發當時時值酷
    夏，汽車駕駛人多為避免車內冷氣逸漏而緊閉車窗，證人乙
    ○○此部分證述亦屬可採，告訴人既然身在車窗緊閉之車內
    ，窗外車聲又吵雜，以被告未提高音量大聲喝叱告訴人之情
    況，告訴人應難以清楚聽見被告所言確實內容，是告訴人指
    稱被告以「不要命啦」、「是不是想找死」、「看三小」、
    「找死啊」等語恫嚇伊，是否確有此情，即非無疑。
  (三)又告訴人另指稱被告對其粗言相向後，趁停紅燈時與證人乙
    ○○互相請煙，並回頭瞪告訴人等語（偵查卷第9 頁、第22
    頁），而被告於停等紅燈時確有抽煙並向證人乙○○請煙一
    情，經證人乙○○證述屬實（本院卷第25頁反面、第26頁）
    ，惟此益見被告係因甫遭告訴人駕駛之營業小客車搶道而驚
    懼未定，為暫時冷靜情緒才趁停等紅燈時抽煙，且因餘怒未
    消而轉頭瞪告訴人，以表達心中不滿之情緒。告訴人縱認被
    告對伊說話之語氣強硬，惟交通路況行車爭道事所常有，依
    一般生活經驗及人民感受，告訴人既然在行車時造成被告危
    險在先，被告倘因而怒罵告訴人，僅係因對於其行車險生事
    故，驚魂未定之下告誡告訴人所為，程度上尚難認為係屬將
    加惡害於生命、身體之言詞，且被告並未因而下車尋釁，一
    般駕駛人於此情形，通常亦感慶幸未釀成車禍，尚不致於因
    此心生畏怖。
  (四)辯護人雖詰問證人乙○○何以其於本院審理時證稱當時聽到
    被告對告訴人說「我在按喇叭，你都沒有聽到，我差點被你
    撞到」與偵查中供稱「沒有聽到被告說什麼」等語不符，惟
    證人乙○○亦說明當時是誤以為檢察官問伊被告有沒有罵計
    程車司機才如此回答等語在卷（本院卷第24頁反面），衡情
    證人乙○○雖為被告之友人，惟其於本院審理時經本院告知
    證人具結之義務及偽證之處罰，並命其朗讀結文並具結，應
    明白其據實陳述之義務及作偽證將受處罰之後果，證人乙○
    ○如為迴護被告，僅需在審理時仍為其於偵查中相同之說詞
    即可，無須甘冒為檢察官及辯護人質疑其說詞不一之風險，
    刻意杜撰被告對告訴人之說話內容，是證人乙○○之證述，
    應為可信。
  (五)本件公訴人就被告涉犯恐嚇危害安全罪嫌，除提出告訴人於
    警詢及偵訊中片面指訴外，並未能提出其他證據供本院調查
    審認以資佐憑，是本院尚難僅憑告訴人之單一指訴，即遽認
    被告有何公訴人所指恐嚇危害安全犯行，而以恐嚇危害安全
    之刑責相繩。
六、綜上所述，公訴人就被告涉有恐嚇危害安全犯行，所據之證
    據資料，並未達於通常一般人均不至於有所懷疑，堪予確信
    其已臻真實之程度，揆諸前揭法條規定及說明，當無從據以
    為被告有恐嚇危害安全罪之認定。此外，復查無其他積極事
    證足認被告有何公訴意旨所指之恐嚇危害安全犯行，自應為
    被告無罪之諭知。
據上論斷，應依刑事訴訟法第301 條第1 項前段，判決如主文。
本案經檢察官郭昭吟到庭執行職務。
中    華    民    國    99    年    3     月    3     日
                  刑事第十八庭  法  官  林芳華
以上正本證明與原本無異。
如不服本判決應於收受送達後10日內向本院提出上訴書狀，並應
敘述具體理由；其未敘述上訴理由者，應於上訴期間屆滿後20日
內向本院補提理由書（均須按他造當事人之人數附繕）「切勿逕
送上級法院」。
                                書記官  林鈴芬
中    華    民    國    99    年    3     月    3     日

司法院資訊處製作；財團法人民間司法改革基金會備份。
